【裁判字號】    97,訴,1566
【裁判日期】    980106
【裁判案由】    偽證
【裁判全文】
臺灣高雄地方法院刑事判決              97年度訴字第1566號
公  訴  人  臺灣高雄地方法院檢察署檢察官
被      告  乙○○
                    （現另案於臺灣高雄監獄執行中）
上列被告因偽證案件，經檢察官提起公訴（96年度偵字第24632
號），本院判決如下：
    主  文
乙○○犯偽證罪，累犯，處有期徒刑捌月。
    事  實
一、乙○○前因施用毒品案件，經法院判處有期徒刑4 月確定，
    於民國95年6 月23日易科罰金執行完畢。詎其猶不知悔改，
    明知甲○○曾分別於95年5 月14日、96年5 月25日，撥打其
    所持用之0000－000000號行動電話與其聯絡，並均約在甲○
    ○位於高雄市○○區○○街130 巷4 號2 樓之1 住處，分別
    以半錢新臺幣（下同）4,500 元、半兩45,000元之價格，向
    乙○○出售第二級甲基毒品安非他命各1 次，竟基於偽證之
    犯意，於96年7 月3 日本院審理95年度訴字第4293號甲○○
    違反毒品危害防制例案件開庭時，以證人身分就訊，供前具
    結，對於案情重要關係之事項，即甲○○販售安非他命予乙
    ○○乙情，虛偽證述其未向甲○○購買毒品云云，而足以影
    響法院審理甲○○究有無販賣第二級毒品予乙○○之事實。
二、案經臺灣高雄地方法院檢察署檢察官自動檢舉簽分偵查後起
    訴。
    理  由
壹、程序方面
一、本件行政院海岸巡防署南部地區巡防局依臺灣高雄地方法院
    檢察署核發序號0000000000、0000000000、0000000000號之
    通訊監察書所進行之監聽錄音，係屬電磁紀錄，非為供述證
    據，至依據該錄音所生之通訊監察譯文，係製作該譯文之人
    於審判外之書面陳述，而該等監聽錄音既經正當法律程序取
    得，有臺灣高雄地方法院檢察署95年4 月26日95年雄檢博火
    聲監字第1510、1908、1509、1907、1909號通訊監察書5 紙
    在卷可據（見本院95年度訴字第4293號警二卷第48至第57頁
    ），且與本案相關待證事實具關連性，應有證據能力，自得
    為本案之證據。
二、按被告以外之人於審判外之言詞或書面陳述，除法律有規定
    者外，不得作為證據；又被告以外之人於審判外之陳述，雖
    不符刑事訴訟法第159 條之1 至第159 條之4 之規定，而經
    當事人於審判程序同意作為證據，法院審酌該言詞陳述或書
    面陳述作成時之情況，認為適當者，亦得為證據；當事人、
    代理人或辯護人於法院調查證據時，知有第159 條第1 項不
    得為證據之情形，而未於言詞辯論終結前聲明異議者，視為
    有前項之同意。刑事訴訟法第159 條第1 項、第159 條之5
    分別定有明文。經查，本判決所引用之各項證據資料，其屬
    於被告以外之人於審判外之言詞、書面陳述者，均據本院於
    調查證據程序逐一提示並告以要旨，檢察官、被告均知該等
    證據為被告以外之人之審判外陳述，均未於言詞辯論終結前
    聲明異議，本院審酌上開證據作成時之情況，亦無不當取供
    等情形，認為以之作為本案之證據亦屬適當，依刑事訴訟法
    第159 條之5 規定，應有證據能力。
貳、實體方面
一、訊據被告乙○○矢口否認有何上揭偽證之犯行，辯稱：伊確
    實未於上揭時、地向甲○○購買甲基安非他命，因伊係與甲
    ○○合資購買甲基安非他命。伊會打那麼多次電話給甲○○
    ，係因伊買毒品之錢已先交給甲○○，但一直沒拿到東西。
    95 年5月14日與25日，伊原本係要打電話給甲○○，但電話
    確是另一個女子所接，伊便向其表示欲買毒品，並約好交易
    時、地，但伊到場時卻沒看到對方。伊係假意要向甲○○買
    毒品，目的僅係為約甲○○出來，以討回伊先前給甲○○之
    金錢，伊並無在審判中虛偽陳述云云。經查：
  (一)被告乙○○於本院95年度訴字第4293號甲○○違反毒品危害
    防制條例一案中，於警詢及偵查中均供稱其係向甲○○購買
    毒品甲基安非他命無誤（見該案警一卷第11頁、偵查卷二第
    13 至14 頁），其偵查中之證述尚且經供前具結。且據被告
    乙○○與甲○○之電話監聽譯文所示，被告乙○○與甲○○
    確實有頻繁之通話紀錄，內容亦均與詢問購買毒品事宜有關
    ，包括購買數量、代價，及通知已到場等，有卷附通訊監察
    譯文1 份可稽（見該案警一卷第28至31頁），而甲○○於上
    揭時、地販賣第二級毒品甲基安非他命與被告乙○○之事實
    ，亦已經本院95年度訴字第4293號及臺灣高等法院高雄分院
    96年度上訴字第1773號判決所認定。是被告乙○○於96年7
    月3日 ，在本院審理95年度訴字第4293號甲○○違反毒品危
    害防制條例一案時，到庭以證人身分就訊，供前具結，對於
    案情重要關係之事項，即甲○○販售甲基安非他命與被告乙
    ○○乙情，證稱甲○○並未販賣毒品給伊，2 人係合資購買
    毒品云云，與其在該案之警詢及偵查中所證述之情節不符，
    亦與事實不合，明顯係翻異前詞，而為虛偽之陳述。
  (二)被告雖以前詞置辯，惟依通訊監察譯文所載，被告曾向甲○
    ○詢問「可不可以85給他」（意指要求以1 錢8,500 元之價
    格販賣甲基安非他命），甲○○則回稱「不行，我就沒賺」
    （見本院95年度訴字第4293號警一卷第29頁），若被告乙○
    ○確係與甲○○合資購買毒品，而非係向甲○○購買，則甲
    ○○何有「賺」或「不賺」之差別？又被告辯稱其多次打電
    話給甲○○，係欲藉向甲○○購買毒品以約甲○○出面，並
    討回其與甲○○合資購買毒品之金錢等情，惟若甲○○僅係
    與被告合資購買毒品，並未販賣毒品給被告，則甲○○又何
    以干冒買賣毒品重罪遭查獲之風險，與被告於通聯中對於買
    賣甲基安非他命情節直言不諱？可見被告之辯解顯係卸責之
    詞，不足採信。從而，本件事證明確，被告上揭偽證之犯行
    ，洵堪認定，應依法論科。
二、按所謂偽證，係指證人對於所知實情故作虛偽之陳述而言，
    不包括證人根據自己之意見所作之判斷在內；刑法上之偽證
    罪，不以結果之發生為要件，一有偽證行為，無論當事人是
    否因而受有利或不利之判決，均不影響其犯罪之成立。而該
    罪所謂於案情有重要關係之事項，則指該事項之有無，足以
    影響於裁判之結果者而言（最高法院69年台上字第1506號、
    71年台上字第8127號判例意旨參照）。查被告乙○○上開有
    無向甲○○購買第二級毒品甲基安非他命之陳述，應屬與該
    案情有重要關係之事項，則被告於法院前案審理中，以證人
    身分到庭，於供前具結作證後，就上開與案情有重要關係之
    事項，為虛偽陳述，致使本院前案承審法官之審判有陷於錯
    誤之危險，無論甲○○是否因而受有利或不利之判決，被告
    自已該當於偽證罪責。是核被告乙○○所為係犯刑法第168
    條之偽證罪。又被告前因施用毒品案件，經法院判處有期徒
    刑4 月確定，於95年6 月23日易科罰金執行完畢，有卷附臺
    灣高等法院被告前案紀錄表1 份可按，被告於受有期徒刑執
    行完畢後，5 年內故意再犯本件有期徒刑以上之罪，為累犯
    ，應依刑法第47條第1 項之規定加重其刑。爰審酌被告之行
    為足以影響承審法官對事實認定之正確性，而妨害國家司法
    權之行使，且偽證行為不僅耗費司法資源，更可能使犯罪者
    逍遙法外，損害國民對司法之公正形象，且犯後猶飾詞否認
    ，未有悔意，及其智識程度為高職畢業等一切情狀，量處如
    主文所示之刑，以示懲儆。
據上論斷，應依刑事訴訟法第299 條第1 項前段，刑法第168 條
、第47條第1 項，判決如主文。
本案經檢察官丙○○到庭執行職務。
中    華    民    國    98    年    1     月    6     日
                  刑事第十八庭  審判長法  官  廖建瑜
                                      法  官  林永村
                                      法  官  林裕凱
以上正本證明與原本無異。
如不服本判決應於收受送達後10日內向本院提出上訴書狀，並應
敘述具體理由；如未敘述上訴理由者，應於上訴期間屆滿後20日
內向本院補提理由書（均須按他造當事人之人數附繕本）「切勿
逕送上級法院」。
中    華    民    國    98    年    1     月    6     日
                                      書記官  黃靖媛
附錄所犯法條
刑法第168條


司法院資訊處製作；財團法人民間司法改革基金會備份。
